臺灣士林地方法院民事判決　九十年度簡上字第一九七號
　　上　訴　人　乙○○
　　被 上訴 人　甲○○○
右當事人間請求損害賠償事件，上訴人對於中華民國九十年三月二十一日本院士林簡
易庭八十九年度士簡字第一六九二號第一審判決提起上訴，本院判決如左：
    主      文
原判決所命上訴人給付之金額逾新台幣壹拾萬貳仟玖佰玖拾捌元部分及該部分假執行
之宣告暨訴訟費用之裁判（除確定部分外）均廢棄。
右廢棄部分，被上訴人在第一審之訴及假執行之聲請均駁回。
其餘上訴駁回。
第一審（除確定部分外）及第二審訴訟費用由上訴人負擔百分之九十八，餘由被上訴
人負擔。
    事      實
甲、上訴人方面：
一、聲明：
  (一)原判決關於命上訴人給付被上訴人新台幣十萬四千五百六十九元及法定利息部分
    與該部分假執行之宣告均廢棄。
  (二)右廢棄部分被上訴人在第一審之訴及假執行之聲請均駁回。
二、陳述：除與原審判決書所載者相同茲予引用外，補稱：
  (一)本件車禍之發生應由被上訴人負完全責任，蓋被上訴人無照駕駛且闖紅燈，因而
    撞及綬慢行進中之上訴人。
  (二)該路段為有紅、綠燈標示管制之路口，因非如一般方正之十字路口，而係有斜式
    之十字路口，故上訴人行經路口會朝左前方之方向前進，上訴人實係順著道路形
    態行進，非逆向左轉。因本案處理員警有所誤解，復因上訴人不諳法令，而遭致
    認定俱有過失，上訴人實則毫無過失之可言。
  (三)綜上所陳，爰請求判決如上訴聲明。
三、證據：援用原審之立證方法。
乙、被上訴人方面：
一、聲明：駁回上訴。
二、陳述：除與原審判決書所載者相同茲予引用外，補稱：
  (一)本件案發地點之路段並無其他車輛行駛。
  (二)車禍發生時，被上訴人之車輛已通過行人穿越道，故上訴人亦應有注意義務。
  (三)本件車禍肇事路段應不能左轉，當地人習慣逆向行駛及上訴人逆向行駛皆不合法
    。
  (四)綜上所述，上訴人之上訴為無理由，爰請求判決駁回上訴人之上訴。
三、證據：除援用原審之立證方法外，補提出：機器腳踏車行車執照（影本）一件。
丙、本院依職權調閱本院八十九年度交易字第九七號刑事案件全卷、訊問證人洪光耀
    ，並向台北縣政府交通局函查。
    理      由
一、被上訴人起訴主張：上訴人乙○○於民國八十八年七月二十一日下午四時二十五
    分許，駕駛車牌號碼Ｔ四－九九○三號自用小客車，沿台北縣淡水鎮○○里○號
    ○○道路行駛，途經同路與省道台二線交岔路口時，應遵守道路交通標誌之指示
    ，而依當時天候及道路狀況，均無不能注意之情事，竟疏未注意，貿然逆向左轉
    行駛，致撞擊當時騎乘ＤＲＳ─五一五號機車，沿省道台二線往三芝方向行駛之
    被上訴人林涂玉惠，被上訴人因此受有左橈骨骨折及右下肢鈍挫傷等傷害，機車
    並因而受損，為此依侵權行為法則，訴請上訴人給付支出之醫療費用新台幣（下
    同）三萬八千五百九十三元、支出臨時看護費六萬元、機車修理費六千二百十元
    、原告經營平價海鮮店停業損失九萬元及精神慰撫金二十萬元，合計共三十七萬
    四千元，暨均自起訴狀繕本送達翌日即八十九年六月十四日起，至清償日止，按
    年息百分之五計算之利息（其中醫療費用逾八千零七十二元部分、營業損失九萬
    元部分、精神慰撫金逾十萬元部分，暨前開金額之法定遲延利息，業經原審駁回
    ，未據被上訴人聲明不服，已告確定）。上訴人則以：本件車禍之發生，實應由
    被上訴人負完全責任，因被上訴人無照駕駛、闖紅燈之過失，撞及緩慢行進中之
    上訴人。該路段為有紅、綠燈標示管制之路口，因非如一般方正之十字路口，而
    係有斜式之十字路口，故上訴人行經路口會朝左前方之方向前進，上訴人實係順
    著道路形態行進，非逆向左轉；因本案處理員警有所誤解，復因上訴人不諳法令
    ，而遭致認定俱有過失，上訴人實則毫無過失等語資為抗辯。
二、經查：被上訴人主張於右揭時、地，騎乘車牌號碼ＤＲＳ─五一五號機車，與上
    訴人所駕車牌號碼Ｔ四－九九○三號自用小客車發生碰撞，被上訴人因此受有左
    橈骨骨折及右下肢鈍挫傷等傷害，機車並因而受損等事實，業據提出診斷書、估
    價單等件為證，並經本院依職權調取本院八十九年度交易字第九七號刑事案卷，
    核閱卷內道路交通事故調查報告表、現場照片、警、偵訊筆錄查明無訛。上訴人
    亦自承有於前揭時、地駕駛自用小客車與被上訴人所騎乘之機車發生碰撞之事實
    ，雖另辯稱：該路段為有紅、綠燈標示管制之路口，因非如一般方正之十字路口
    ，而係有斜式之十字路口，故上訴人行經路口會朝左前方之方向前進，上訴人實
    係順著道路形態行進，非逆向左轉，上訴人實則毫無過失之可言等語。惟查：
  (一)按汽車行駛至交岔路口左轉彎時，應行至交岔路口中心處左轉，並不得占用來車
    道搶先左轉，道路交通安全規則第一百零二條第一項第四款定有明文。是汽車行
    駛至交岔路口而得左轉之情形，自應以路口中心並無障礙而得依上開規定左轉者
    為限。本件上訴人所稱事發現場為一「斜式之十字路口」，然依道路交通事故調
    查報告表所附現場圖及現場照片觀之，上訴人原行駛之碑島里四號產業道路，該
    道路依上訴人行向直線延伸至路口中心處時，即為安全島，上訴人根本無從跨越
    而後左轉，依上說明，可知該路段並非得左轉之交岔路口，上訴人違反上揭規定
    ，在非路口中心處即搶先左轉，因而占用省道台二線南往北車輛之來車車道，其
    有違反遵行方向逆向行駛之事實至明，本件經函詢前開道路主管機關，亦同此見
    解，有台北縣政府九十一年五月八日北府交工字第○九一○一九八○八六號函附
    卷足參。至上訴人所稱當地人都依上開方式左轉乙節，縱係屬實，上訴人仍不得
    以他人不法行為未受處罰執為自身無過失之抗辯。
  (二)另按駕駛人駕駛汽車，應遵守道路交通標誌之指示，道路交通安全規則第九十條
    定有明文，此為一般之交通常識與經驗法則，當為駕駛汽車之上訴人所熟知，上
    訴人於前揭時、地駕駛汽車，本應注意上開規定，而依當時天候晴、日間自然光
    線、道路無障礙物，並無不能注意之情事，竟仍冒然左轉逆向行駛，以致肇事，
    已有違反上開道路交通安全規則之情事，其有過失甚為明顯，本件經送台灣省台
    北縣區車輛行車事故鑑定委員會鑑定結果，亦認上訴人未依順行方向行駛為肇事
    之原因，有該會八十九年二月九日北行字第○一六五號鑑定意見書及函各一件附
    卷可稽。又上訴人之過失行為致發生本件車禍，被上訴人因此受傷、車損，被上
    訴人之損害與上訴人之過失間自有相當因果關係。從而，被上訴人訴請上訴人負
    侵權行為之損害賠償責任，自屬有據。
三、按「因故意或過失不法侵害他人之權利者，負損害賠償責任」、「不法侵害他人
    之身體或健康者，對於被害人因此喪失或減少之勞動能力或增加生活上之需要時
    ，應負賠償責任」、「不法侵害他人之身體、健康、名譽或自由時，被害人雖非
    財產上之損害，亦得請求賠償相當之金額」民法第一百八十四條、第一百九十三
    條第一項、第一百九十五條第一項分別有明文規定。上訴人之過失不法行為既堪
　　認定，自應依侵權行為法則負損害賠償責任，茲就被上訴人請求賠償項目金額應
　　否准許分述如下：
  (一)醫療費用部分：
    被上訴人主張其因車禍受傷支出醫療費共計三萬八千五百九十三元之事實，業據
    提出上訴人不爭執形式為真正之馬偕紀念醫院醫療單據為證。除其中之證明書費
    七百元（單據編號二一八五八七號二百元、四○五三四六號五百元）外，均屬醫
    療上必要之支出；惟其中健保給付三萬零二百二十一元部分，依全民健康保險法
    第八十二條規定：「保險對象因汽車交通事故，經保險提供醫療給付者，本保險
    之保險人，得向強制汽車責任保險之保險人代位請求該項給付」，其請求權已由
    中央健康保險局依法代位取得，被上訴人不得再重複請求，是被上訴人請求上訴
    人給付之醫療費用扣除健保給付部分外在七千六百七十二元（00000-000-00000
    =7672）之範圍內，即屬有據。
  (二)增加生活上需要部分
    被上訴人主張因上開車禍受傷，於八十八年七、八、九月間聘請看護林主錦照顧
    生活起居，因此支出看護費六萬元，業經被上訴人提出林主錦所出具之收據三紙
    為證，上訴人對前開收據形式之真正未為爭執，且核被上訴人受傷住院（八十八
    年七月二十一日至同年月二十六日）及事後就診情形（八十八年八月密集就診，
    迄八十九年三月止仍陸續就診），認被上訴人休養三個月因此支出看護費用六萬
    元，應屬必要費用。
  (三)精神慰撫金部分：
    被上訴人為三十七年七月二十日生，事發時年甫五十餘歲，因本件車禍受創，經
    歷相當期間之治療、復健，影響行動自由，其精神所受痛非微，本院審酌上訴人
    為廚師、被上訴人為經營海產店生意之人（見刑事案卷相關資料），及兩造身分
    、地位及經濟狀況等一切情狀，認被上訴人請求之精神慰撫金以十萬元為適當，
    逾此部分之請求，為無理由，不應准許。
四、物之損害（機車修理費）部分：
    按負損害賠償責任者，除法律另有規定或契約另有訂定外，應回復他方損害發生
    前之原狀，民法第二百十三條第一項定有明文，雖本件被上訴人請求其車禍後機
    車送修之修理費用，就此回復原狀未踐行民法第二百十四條之程序定相當期限催
    告上訴人，然依八十八年四月二十六日修正公布，八十九年五月五日施行之民法
    債編修正條文第二百十三條第三項規定：「第一項情形，債權人得請求支付回復
    原狀所必要之費用，以代回復原狀」，而民法第二百十三條第三項之規定，依債
    編施行法第十二條規定，於債編修正施行前因負損害賠償責任而應回復原狀者，
    亦適用之，故上訴人縱未踐行定期催告之程序，依修正後民法第二百十三條第三
    項規定，亦得請求回復原狀之必要費用。又請求以回復原狀費用以代回復原狀者
    ，應以必要者為限，是如修理材料以新品換舊品者，自應予以折舊。查被上訴人
    於車禍發生後，將其所有之牌號ＤＲＳ─五一五號機車送修，支出修理費六千二
    百一十元，有被上訴人所提估價單一紙為證，核其送修項目虎骨、面版、前柄、
    內箱、後照鏡座、前土除、手把（左）、腳踏桿心、彈簧、菜籃、碼錶後蓋等項
    目，均屬零件、材料之更新。依行政院公布之固定資產耐用年數表及固定資產折
    舊率之規定，機器腳踏車耐用年數為三年，依定率遞減法每年折舊千分之五三六
    ；又「營利事業所得稅結算申報查核準則」第九十五條第八項規定「固定資產提
    列折舊採用定率遞減法者，以一年為計算單位，其使用期間未滿一年者，按實際
    使用之月數相當於全年之比例計算之，不滿一月者，以一月計」。查前開機車係
    八十七年十二月九日領照使用，有被上訴人所提行照影本在可憑，至八十八年七
    月二十一日車禍發生日，已使用七月又十二日，應以八月計，則該車修理零件、
    材料費用折舊後之金額為三千九百九十一元（6210x0.536x8/12=2219，元以下四
    捨五入，0000-0000=3991），則被上訴人請求上訴人賠償修理費用在三千九百九
    十一元之範圍內，為有理由，應予准許。逾此範圍之請求，則為無理由，應予駁
    回。
五、另按損害之發生或擴大，被害人與有過失者，法院得減輕賠償金額或免除之，民
    法第二百十七條第一項定有明文，此項規定之旨趣在於謀求加害人與被害人間之
    公平，在裁判上應由法院以職權減輕或免除之，最高法院八十五年度台上字第一
    七五六號判例足供參照。查本件被上訴人於車禍發生時，並未取得輕型機車駕駛
    執照，為被上訴人所不爭執；又被上訴人另有闖紅燈之事實，亦據證人翁佳和於
    前開刑事案中證述明確（刑事案件偵查卷第十一頁背面），足認被上訴人對於本
    件損害之發生與有過失，本院斟酌前述車禍之肇因情形，認上訴人之過失程度為
    百分之六十，被上訴人之過失程度則為百分之四十。本件被上訴人因本件車禍之
    損害金額為十七萬一千六百六十三元（7672+60000+100000+3991= 171663），依
    民法第二百十七條第一項，就過失比例減輕上訴人百分之四十之賠償責任。綜上
    ，被上訴人請求上訴人給付在十萬二千九百九十八元（171663x0.6= 102998）及
    法定遲延利息範圍，即屬正當，逾此部分之請求，即非正當。
六、從而，被上訴人請求上訴人給付在十萬二千九百九十八元，及自起訴狀繕本送達
    之翌日即八十九年六月十四日起至清償日止，按年息百分之五計算之利息範圍，
    即屬正當，應予准許，原審就此部分為被上訴人勝訴判決，並無違誤，上訴意旨
    指摘原判決此部分不當，求予廢棄改判，為無理由，應予駁回上訴。至於被上訴
    人超過上開請求，尚非正當，不應准許，原判決命上訴人給付，即非允洽，上訴
    意旨指摘原判決此部分不當，求予廢棄改判，即有理由，應由本院將原判決此部
    分廢棄改判。
七、又本件事證已臻明確，兩造其餘攻擊、防禦方法經審酌後，認與判決結果不生影
    響，爰無逐一論述之必要，附此敘明。
據上論結，本件上訴為一部有理由，一部無理由，依民事訴訟法第四百三十六條之一
第三項、第四百五十條、第四百四十九條第一項、第七十九條但書，判決如主文。
中　　　華　　　民　　　國　　九十一　　年　　　六　　　月　　 二十五　 日
                            臺灣士林地方法院民事第三庭
~B審判長法官　李玉卿
~B法　　　官　陳玉曆
~B法　　　官　王本源
右為正本係照原本作成。
本件不得上訴。
中　　　華　　　民　　　國　　九十一　　年　　　七　　　月　　   一  　 日
~B法院書記官　翁禎謙
